【裁判字號】    98,易,1090
【裁判日期】    981028
【裁判案由】    偽造文書
【裁判全文】
臺灣臺南地方法院刑事判決              98年度易字第1090號
公  訴  人  臺灣臺南地方法院檢察署檢察官
被      告  甲○○
上列被告因偽造文書案件，經檢察官提起公訴（98年度偵字第10
499號），本院判決如下：
    主  文
甲○○共同犯使公務員登載不實罪，處有期徒刑捌月，減為有期
徒刑肆月，如易科罰金，以銀元佰元即新臺幣玖佰元折算壹日
，乙○○之身分證影本壹張沒收。
    事  實
一、甲○○係乙○○之父，其於民國89年6月初，向乙○○稱要
    拿乙○○之身分證影本（乙○○之身分資料詳卷）申辦室內
    電話，乙○○不疑有他，遂將其身分證影本1張交給甲○○
    ，詎甲○○未得乙○○之同意，竟將乙○○之身分證影本再
    影印後，將再影印之乙○○身分證影本交付自稱「李獻堂」
    年籍、住址不詳之成年男子，持向經濟部中部辦公室申請為
    「紙王興業有限公司」之股東，致使上開辦公室之承辦人員
    陷於錯誤，於89年6月9日將乙○○之姓名登載在其職務上所
    執掌之上開公司設立登記表（起訴書誤載為變更登記表）上
    ，足生損害於乙○○之權益及經濟部及經濟部中部辦公室對
    公司管理之正確性。
二、案經乙○○訴請臺灣臺南地方法院檢察署檢察官偵查起訴。
    理  由
一、本案係經被告甲○○於本院當庭表示認罪，經告知被告簡式
    審判程序之旨，並聽取檢察官、被告之意見後，當庭裁定以
    簡式審判程序審理，則依據刑事訴訟法第273條之2之規定，
    不受同法第159第1項、第161之2、第161之3、第163條之1及
    第164條至170條所規定證據能力認定及調查方式之限制，合
    先敘明。
二、上開犯罪事實，業經被告甲○○於本院審理中坦承不諱，核
    與告訴人乙○○於警詢及檢察官偵查中所指訴之情節相符，
    並與「紙王興業有限公司」之負責人黃明珠於臺中地檢署98
    年度偵字第6589號偽造文書案中所述：「當初是真實姓名不
    詳的李大哥說：乙○○之父親甲○○表示他自己的名字不能
    用，要用其女兒乙○○的名義當股東，乙○○的身分資料是
    甲○○（要）提供給紙王公司申請設立登記」等語相符，有
    乙○○所提出之臺灣臺中地方法院檢察署檢察官98年度偵字
    第6589號不起訴處分書1份附卷可稽。此外，並有經濟部中
    部辦公室98年7月30日經中三字第09834813380號書函及函附
    之「紙王興業有限公司」89年6月9日公司設立登記表影本附
    卷可資佐證。事證明確，被告之犯行洵堪認定。
三、核被告甲○○所為，係犯刑法第214條之使公務員登載不實
    罪。被告甲○○與自稱「李獻堂」之成年男子間有犯意之聯
    絡及行為之分擔，均為共同正犯。又刑法於94年1月7日經立
    法院三讀修正，而經總統於94年2月2日公布，並於95年7月1
    日施行。而新修正之刑法第2條第1項規定：「行為後法律有
    變更者，適用行為時之法律。但行為後之法律有利於行為人
    者，適用最有利於行為人之法律」。依據最高法院95年第8
    次刑庭會議之決議，新法第2條第1項之規定，係規範行為後
    法律變更所生新舊法律比較之準據法，於新法施行後，應適
    用新法第2條第1項之規定，為「從舊從輕」之比較。查被告
    犯罪之時間係在刑法修正施行前，本案涉及新舊法律變更之
    部分如下：（一）、修正後刑法第28條共犯之規定為：「二
    人以上共同實行犯罪之行為者，皆為正犯」，被告等行為時
    之前刑法第28條共犯之規定為：「二人以上共同實施犯罪之
    行為者，皆為正犯。」。比較修正前後之條文，原「實施」
    之概念，包含陰謀、預備、著手及實行等階段之行為，新法
    修正為僅共同實行犯罪行為始成立共同正犯，是新法共同正
    犯之範圍縮小，排除陰謀犯、預備犯之共同正犯。然新舊法
    共同正犯之規定固有修正，但對本件被告基於犯意聯絡共同
    實行犯罪而言，不論新法、舊法，均構成共同正犯，上述刑
    法第28條之修正內容，對被告並無「有利或不利」之影響，
    依上開之見解，並無適用修正後刑法第2條第1項之規定為比
    較新舊法適用之必要，自應依刑法第2條第1項前段之規定，
    適用修正前刑法第28條之規定。（二）、又有關刑法第41條
    、第33條第5款部分，其中第41條由原先之「犯最重本刑
    為5年以下有期徒刑以下之刑之罪，而受6個月以下有期徒刑
    或拘役之宣告，因身體、教育、職業、家庭之關係或其他正
    當事由，執行顯有困難者，得以1元以上3 元以下折算1日，
    易科罰金。但確因不執行所宣告之刑，難收矯正之效，或難
    以維持法秩序者，不在此限。」之規定，修正為「犯最重本
    刑為5年以下有期徒刑以下之刑之罪，而受6個月以下有期徒
    刑或拘役之宣告者，得以新臺幣1千元、2千元或3千元折算1
    日，易科罰金。但確因不執行所宣告之刑，難收矯正之效，
    或難以維持法秩序者，不在此限。」，另罰金罰鍰提高標準
    條例第2條亦配合修正，將原先之「依刑法第41條易科罰金
    或第42條第2項易服勞役者，均就其原定數額提高為1百倍折
    算1日；法律所定罰金數額未依本條例提高倍數，或其處罰
    法條無罰金刑之規定者，亦同。」之規定，予以廢止；刑
    法第33條第5款由原先之「罰金：1元以上」，修正為「罰金
    ：新臺幣1千元以上，以百元計算之」；並均自被告等行為
    後之95年7月1日起施行。則依上開規定，關於易科罰金之折
    算標準部分，依被告行為時法，易科罰金之最高折算標準係
    以銀元3百元即新台幣9百元折算1日，而依裁判時法即95年7
    月1日施行之新法第41條第1項之規定，其所處如主文所示之
    刑，雖得諭知易科罰金，惟易科罰金之折算標準則係以新臺
    幣3千元、或2千元、或1千元折算1日。關於罰金刑部分，罰
    金既由銀元1元以上，提高為新臺幣1千元以上，無異提高法
    定刑為罰金時之可科處之最低刑為1千元，修正後之刑法第
    33條第5款對被告並未有利；則綜合上情比較新舊法結果，
    自以修正前刑法第41條第1項、第33條第5款之規定有利於被
    告，自應適用行修正前刑法第41條第1項、第33條第5款及廢
    止前之罰金罰鍰提高標準條例第2條前段之規定。又有關罰
    金之部分，既應適用罰金罰鍰提高標準條例之規定，基於新
    舊法不得割裂適用之原則，本件亦有廢止前罰金罰鍰提高標
    準條例第1條前段規定之適用，而無新增訂刑法施行法第1條
    之1規定之適用。又中華民國96年罪犯減刑條例於96年7月4
    日公布，於96年7月16日施行，犯罪在中華民國96年4月24日
    以前者，除該條例另有規定外，有期徒刑減其刑期二分之一
    ，中華民國96年罪犯減刑條例第2條第1項第3款定有明文。
    查被告之犯罪時間在96年4月24日以前，且合於減刑條件，
    應就其宣告刑予以減刑。審酌被告之品行不佳（有違反稅捐
    稽徵法之前科，並另有詐欺之前科2次）、犯罪之動機、目
    的、手段，所生之危害、其智識教育程度為初中畢業、生活
    經濟狀況普通及被告事後認罪等一切情狀，爰量處如主文所
    示之刑及減刑與易科罰金之折算標準，以示懲儆。又被告所
    有再影印交付自稱「李獻堂」供犯罪用之乙○○身分證影本
    1 張雖未扣案，惟亦不能證明已經滅失，應依刑法第38條第
    1 項第2款規定，宣告沒收。
據上論斷，應依刑事訴訟法第273條之1第1項、第299條第1項前
段，刑法第2條第1項前段、第214條，修正前刑法第28條、第41
條第1項前段，廢止前罰金罰鍰提高標準條例第1條前段、第2條
前段，中華民國96年罪犯減刑條例第2條第1項第3款、第7條、第
9條，判決如主文。
本案經檢察官丙○○到庭執行職務
中    華    民    國    98    年    10    月    28    日
                  刑事第一庭    法  官  林勝利
以上正本證明與原本無異。
如不服本判決應於收受本判後10日內向本院提出上訴書狀，並應
敘述具體理由。如未敘述上訴理由者，應於上訴期間屆滿後20日
內向本院補提理由書狀（均須按他造當事人之人數附繕本）「切
勿逕送上級法院」。
                                書記官  曾國華
中    華    民    國    98    年    10    月    28    日
附錄本案論罪科刑法條全文：
中華民國刑法第214條
明知為不實之事項，而使公務員登載於職務上所掌之公文書，足
以生損害於公眾或他人者，處3年以下有期徒刑、拘役或5百元以
下罰金。


司法院資訊處製作；財團法人民間司法改革基金會備份。
